【裁判字號】    90,保險,30
【裁判日期】    901218
【裁判案由】    損害賠償
【裁判全文】
臺灣彰化地方法院民事判決  九十年度保險字第三○號
    原      告  財團法人汽車交通事故特別補償基金
    法定代理人  丁○
    訴訟代理人  甲○○
    被      告  丙○○
    被      告  乙○○
右當事人間請求侵權行為損害賠償事件，本院判決如左：
    主      文
被告等應連帶給付原告新臺幣肆拾柒萬伍仟貳佰元及自民國九十年八月一日起至清償
日止按年息百分之五計算之利息。
原告其餘之訴駁回。
訴訟費用由被告丙○○負擔百分之八十六；餘由原告負擔。
    事實及理由
一、原告主張：被告丙○○於民國（下同）八十九年六月十六日七時五十分許，駕駛
    被告乙○○所有車牌號碼Ｘ二—八五二八號自小客車，沿彰化縣二林鎮○○路由
    南往北方向駛至南安路交叉路口右轉彎時，應注意轉彎車應讓直行車先行，且當
    時情形能注意而竟疏於注意，貿然右轉，不慎撞及由訴外人詹篤所駕駛附載訴外
    人詹洪尾之車牌號碼ＴＴＤ—一五三號輕型機車，致詹洪尾因而受有腦出血之傷
    害，致其癱瘓臥床符合一級殘廢，且意識不清，本件經臺灣省彰化縣區車輛行車
    事故鑑定委員會鑑定結果，認被告丙○○於前開路口右轉不當為肇事主因，依民
    法第一百九十一條之二規定，應負侵權行為之損害賠償責任，又被告乙○○允借
    車輛以致肇事，按違反保護他人之法律，推定其有過失，是被告二人應連帶負賠
    償責任。因肇事之Ｘ二─八五二八號自小客車並未投保強制汽車責任險，而訴外
    人詹篤已向原告請求補償並受領新台幣（下同）七十九萬二千元，依強制汽車責
    任保險法第三十九條第二項之規定，原告即得於上開補償金額內，直接向加害人
    或車輛所有人求償，因考量本件車禍事故之肇事責任，被告丙○○為肇事主因，
    訴外人詹篤為負肇事次因，故原告依責任比例請求補償金額之七成即五十五萬四
    千四百元，詎屢經催討均置之不理等語。並聲明：被告應連帶給付原告五十五萬
    四千四百元及自起訴狀繕本送達翌日起至清償日止，按年息百分之五計算之利息
    。
二、被告丙○○則以：當時係對方開車來撞伊，伊是向女兒即被告乙○○借車使用，
    但她不在，由他兒子拿鑰匙給伊，被告乙○○則以：伊當時在台中做臨時工，車
    子放在家裡，父親要用車時由伊兒子拿鑰匙給他，直至接獲通知才知有車禍等語
    置辯。
三、兩造不爭執之事實：
    （一）丙○○駕車與詹篤碰撞，造成詹篤搭載之詹洪尾腦內出血，左半身癱瘓。
    （二）詹篤已向原告領取七十九萬二千元。
四、得心證之理由：
    （一）原告主張被告丙○○駕車行經肇事之閃光黃燈交岔路口，轉彎車未讓直行
          車先行以致肇事，為肇事主因，詹篤無照駕駛輕機車行經閃光黃燈交岔路
          口未減速慢行小心通過，為肇事次因，有八十九年九月九日彰鑑字第八九
          四三０號臺灣省彰化縣區車輛行車事故鑑定委員會函附之鑑定意見書可稽
          ，按汽車行駛至交岔路口，轉彎車應讓直行車先行，被告丙○○以遭對方
          （指詹篤）自其後方撞及，對方之過失責任較大等語置辯，顯不足採，堪
          信原告之主張為真正。另原告以被告乙○○係車主，允借車輛予被告洪洪
          忠以致肇事，係違反保護他人之法律，共同不法侵害他人之權利，應連帶
          負損害賠償責任，惟被告乙○○否認出借車輛，並以車輛及車鑰匙放在家
          裡，伊外出工作，其子將鑰匙交予其父丙○○等語置辯，核與丙○○所述
          相符，而原告就乙○○同意出借車輛予丙○○一節未能舉證以實其說，是
          原告主張乙○○應共同負侵權行為責任，委無足採。
    （二）按特別補償基金依前條規定為補償者，視為加害人或汽車所有人損害賠償
          金額之一部分；特別補償基金於補償金額範圍內，得直接向加害人或汽車
          所有人求償，強制汽車責任保險法第三十九條第一、二項分別定有明文。
          本件被告丙○○駕駛未投保強制汽車責任保險之汽車肇事，並有過失致詹
          洪尾受傷，自應負損害賠償責任，且詹洪尾之夫詹篤已依強制汽車責任保
          法第三十八條之規定向原告請求並取得七十九萬二千元之補償金，據此，
          原告自得依前開法條規定向被告丙○○求償前揭已補償之金額，惟詹洪尾
          係因乘坐詹篤駕駛之機車出事而受傷，應認詹篤係詹洪尾之使用人，因詹
          篤無照駕駛輕機車行經閃光黃燈交岔路口未減速慢行小心通過，為肇事次
          因，已如前述，本院斟酌丙○○與詹篤就本件車禍發生之原因力強弱，認
          為被告丙○○應負十分之六之過失責任，詹篤應負十分之四之過失責任，
          則依民法第二百十七條規定適用過失相抵法則之場合，因類推適用同法第
          二百二十四條之規定，損害賠償權利人之使用人之過失，視同損害賠償權
          利人之過失，法院得減輕賠償金額，爰減輕丙○○百分之四十之賠償金額
          ，從而，原告請求被告丙○○給付四十七萬五千二百元及自起訴狀繕本送
          達之翌日即九十年八月一日起至清償日止按年息百分之五計算之利息，即
          屬有據，應予准許，逾此金額之請求，應予駁回。
結論：本件原告之訴為一部有理由，一部無理由，依民事訴訟法第七十九條但書，判
決如主文。
中      華      民      國      九十      年      十二    月    十八    日
                                        臺灣彰化地方法院民事第三庭
~B法      官  林慧英
右為正本係照原本作成。
如不服本判決，應於判決送達後二十日內向本院提出上訴狀。
中      華      民      國    九十      年     十二     月     十九     日
~B法院書記官  林文斌


司法院資訊處製作；財團法人民間司法改革基金會備份。
